【裁判字號】    97,聲判,77
【裁判日期】    971014
【裁判案由】    聲請交付審判
【裁判全文】
臺灣士林地方法院刑事裁定              97年度聲判字第77號
聲  請  人  乙○○
代  理  人  范宗熙律師
被      告  甲○○
上列聲請人因告訴被告偽造文書及侵占案件，不服台灣高等法院
檢察署檢察長駁回再議之處分（97年度上聲議字第4985號），聲
請交付審判，本院裁定如下：
    主  文
聲請駁回。
    理  由
一、按告訴人不服上級法院檢察署檢察長或檢察總長認再議為無
    理由而駁回之處分者，得於接受處分書後10日內委任律師提
    出理由狀，向該管第一審法院聲請交付審判，刑事訴訟法第
    258 條之1 第1 項前段定有明文。經查，本件聲請人即告訴
    人乙○○以被告甲○○涉犯偽造文書及侵占罪嫌，向臺灣士
    林地方法院檢察署提出告訴，經該署檢察官於民國97年8 月
    22日以97年度偵字第7740號為不起訴處分後，聲請人不服，
    乃聲請再議，嗣經臺灣高等法院檢察署檢察長於97年9 月17
    日以97年度上聲議字第4985號處分書認再議無理由而駁回，
    聲請人即於97年9 月26日委任律師具狀向本院聲請交付審判
    等情，業經本院調閱上開卷宗核閱無訛，並有聲請人所提刑
    事聲請交付審判狀上本院收狀戳日期可稽，則揆諸前揭規定
    所示，聲請人向本院提起本件聲請，在程序上即屬適法，合
    先敘明。
二、復按刑事訴訟法增訂「聲請法院交付審判」制度，其目的無
    非係欲對於檢察官起訴裁量有所制衡，除貫徹檢察機關內部
    檢察一體之原則所含有之內部監督機制外，另宜有檢察機關
    以外之監督機制，由法院保有最終審查權而介入審查，提供
    告訴人多一層救濟途徑（刑事訴訟法第258 條之1 立法理由
    參照），以促使檢察官對於不起訴處分為最慎重之篩選，審
    慎運用其不起訴裁量權。是法院僅係就檢察機關之處分是否
    合法、適當予以審究，惟交付審判制度畢竟非屬審判程序之
    延伸，若法院於檢察機關憑以作成處分之卷證資料外，主動
    另行蒐集其他證據，則顯然有侵越檢察機關之職權，形成違
    反彈劾原則（控訴機關與審判機關絕對分離）之情形。又法
    院審查聲請交付審判案件時，依刑事訴訟法第258 之3 條第
    3 項規定「得為必要之調查」，其調查證據之範圍，自應以
    偵查中曾顯現之證據為限；而同法第260 條對於不起訴處分
    已確定或緩起訴處分期滿未經撤銷因發現新事實新證據者得
    再行起訴之規定，其立法理由說明該條所謂不起訴處分已確
    定者，包括「聲請法院交付審判復經駁回者」之情形在內，
    是前述「得為必要之調查」，其調查證據範圍，更應以偵查
    中曾顯現之證據為限，不得就告訴人新提出之證據再為調查
    ，亦不得蒐集偵查卷以外之證據，否則，將與刑事訴訟法第
    260 條之再行起訴規定，混淆不清，亦將使法院兼任檢察官
    而有回復「糾問制度」之虞；且法院裁定交付審判，即如同
    檢察官提起公訴使案件進入審判程序，是法院裁定交付審判
    之前提，必須偵查卷內所存證據已符合刑事訴訟法第251 條
    第1 項規定「足認被告有犯罪嫌疑」檢察官應提起公訴之情
    形，亦即該案件已經跨越起訴門檻，否則，縱或法院對於檢
    察官所認定之基礎事實有不同判斷，但如該案件仍須另行蒐
    證偵查始能判斷應否交付審判者，因交付審判審查制度並無
    如同再議救濟制度得為發回原檢察官續行偵查之設計，法院
    仍應依同法第258 條之3 第2 項前段規定，以聲請無理由裁
    定駁回。
三、聲請人即告訴人聲請交付審判意旨略以：聲請人乙○○與被
    告甲○○之父李祿君於民國94年10月4 日往生，留有遺產數
    筆，由被告甲○○於95年3 月23日申報遺產，惟被告於申報
    遺產後，竟不知會聲請人，侵占遺產之意圖甚明；又聲請人
    經向淡水農會及淡水一信等銀行查悉，李祿君存款於其往生
    後，被告仍以李祿圖章名義向相關銀行領取存款，此舉顯已
    涉嫌偽造文書，原臺灣士林地方法院檢察署檢察官所為之不
    起訴處分書對此部分卻棄置不查，顯為疏漏；再者，被告雖
    以依遺囑執行，無犯意為辯。但查依遺囑第5 點之指定，雖
    該指定之土地及房屋於李祿君生前已出售，往生後其尾款新
    臺幣（下同）260 萬元部分，依遺囑第8 點之規定，應屬聲
    請人乙○○與被告甲○○各二分之一，該款於94年10月4 日
    存入淡水鎮農會0000000000帳戶，經被告陸續支用部分後，
    於95年2 月6 日又盜用李祿之名義將剩餘之220 萬元轉至其
    個人之帳戶，侵占其中應分配予聲請人之130 萬元，但臺灣
    士林地方法院檢察署檢察官及臺灣高等法院檢察署檢察長均
    棄置不查，聲請人實難甘服等語。
四、刑法第210 條定有偽造私文書罪之處罰，目的即在於保護文
    書公共之信用。按偽造私文書罪之成立，以無製作權之人假
    借或捏造他人之名義，而製作不實名義之私文書為構成要件
    ；再按刑法侵占罪之成立，以行為人主觀上有為自己或第三
    人不法所有之意圖，進而侵占自己持有他人之物為構成要件
    ，刑法第210條及第335條分別定有明文。經查：
  (一)證人林千玉證稱：被告所提出之94年9 月28日以李祿名義書
    立之遺囑，確實是由李祿所書立，伊係遺囑見證人，內容是
    由李祿口述並經旁人記載，記載完後再由李祿於遺囑上簽名
    ，遺囑內容有唸給李祿聽，李祿亦表示同意，李祿當時的精
    神良好等語。可證被告所提出之上揭李祿於94年9 月28 日
    所書立之遺囑內容為真實應堪可認定。再參以遺囑第7 點內
    容規定，依李祿遺囑之意，其亡故分配後剩餘之存摺現金遺
    產扣除喪葬費後，均由被告一人繼承，是被告依該遺囑內容
    使用李祿之印鑑提領淡水一信及淡水農會帳戶中之現金，係
    經李祿生前之授權，難認有何無權使用李祿印章之偽造文書
    犯行。
  (二)再者，李祿所立之遺囑第5 點雖規定：「坐落淡水鎮○○路
    石頭厝小段25-20 地號及其上78及79建號（淡水鎮石頭厝14
    - 54號1 樓及14- 54號2 樓）房屋，生前贈與甲○○及乙○
    ○各二分之一，不列入遺產。但甲○○及乙○○二人均負擔
    有祭祀祖先之義務」等語。惟查：該筆土地及其上之建物於
    李祿生前並未完成贈與甲○○及乙○○二人之登記，且已另
    行出售與第三人（此有財政部臺灣省北區國稅局李祿之遺產
    稅核定通知書1 紙在卷可稽），則該筆土地及建物已非李祿
    所立遺囑第5 點規定範圍，因出賣該筆房地所得之價金尾款
    260 萬元即屬李祿遺產之一部；縱使聲請人認就該尾款有二
    分之一之請求權，然因遺囑第7 點規定：... (6)剩餘之現金
    遺產，扣除喪葬費後，由甲○○全部繼承，是被告依該遺囑
    內容以李祿名義將其淡水農會帳戶中現金轉至其個人帳戶中
    之行為，難認被告於主觀上有何侵占聲請人應分配之財產之
    不法所有意圖。是原承辦檢察官於97年度偵字第7740號不起
    訴處分書中為此認定，應無不合，而為臺灣高等法院檢察署
    檢察長於97年度上聲議字第4985號處分書中所認同，應無違
    誤及不當之處，聲請人交付審判意旨之指摘並無理由。
  (三)從而，原臺灣士林地方法院檢察署檢察官之不起訴處分及臺
    灣高等法院檢察署檢察長之處分，依上開證據及說明，認上
    開被告涉犯偽造文書及侵占罪嫌不足，應無不合，而聲請人
    聲請交付審判所主張之事實及理由，並無法使本院達到「足
    認被告等有犯罪嫌疑」檢察官應提起公訴之情形，揆諸上開
    說明，本件交付審判之聲請為無理由，應予駁回。
五、依刑事訴訟法第258 條之3 第2 項前段，裁定如主文。
中    華    民    國    97    年    10    月    14    日
                刑事第七庭審判長法  官  劉秉鑫
                                法  官  王美玲
                                法  官  黎惠萍
以上正本證明與原本無異。
本件不得抗告。
                                書記官  趙彩彤
中    華    民    國    97    年    10    月    14    日


司法院資訊處製作；財團法人民間司法改革基金會備份。
